【裁判字號】    97,訴,33
【裁判日期】    971015
【裁判案由】    侵權行為損害賠償
【裁判全文】
臺灣臺北地方法院民事判決                97年度訴字第33號
原      告  甲○○
被      告  乙○○
訴訟代理人  丙○○
上列當事人間侵權行為損害賠償事件，本院於九十七年十月一日
言詞辯論終結，判決如下：
    主  文
被告應給付原告新臺幣柒拾貳萬柒仟佰捌拾貳元。
原告其餘之訴駁回。
訴訟費用由被告負擔十分之四，餘由原告負擔。
本判決於原告以新台幣貳拾肆萬元供擔保後，得假執行；被告以
新臺幣柒拾貳萬柒仟佰捌拾貳元供擔保後，得免假執行。
原告其餘假執行之聲請駁回。
    事  實及理  由
一、程序方面：
    按「訴狀送達後，原告不得將原訴變更或追加他訴。但有下
    列各款情形之一者，不在此限：... 二、請求之基礎事實同
    一者三、擴張或減縮應受判決事項之聲明者。... 七、不甚
    礙被告之防禦及訴訟之終結者。」「被告於訴之變更或追加
    無異議，而為本案言詞辯論者，視為同意變更或追加」民事
    訴訟法第255條第1項第2款、第3款、第7款及第255條第2項
    分別定有明文。經查，原告提起刑事附帶民事訴訟時，係請
    求被告給付新臺幣（下同）197萬9018元，有本院96年度交
    附民字第183號卷內所附刑事附帶民事訴訟起訴狀在卷可憑
    。原告於97年10月1日言詞辯論時提出之陳報狀佐以其言詞
    辯論主張，其請求被告給付之金額為190萬8922元，其聲明
    雖有減縮，但係基於同一事實所生之侵權行為請求權為之，
    並不妨害被告之防禦及訴訟終結，且被告之訴訟代理人於原
    告減縮聲明後未異議而逕為辯論，依民事訴訟法第255條第1
    項第2款、第3款、第7款及第255條第2項之規定，原告減縮
    其聲明，應予准許。
二、原告起訴主張：
    (一)被告於民國95年10月1日上午11時39分許，駕駛車號7152-
      EH自用小客車，搭載其配偶周梓敬，沿臺北市○○○路
      ○段與和平東路一段199巷3弄交叉路口處，原應注意兩車
      併行之間隔以隨時採取必要之安全措施，而當時天候為晴
      天、光線為日間自然光線，視距良好、無障礙物，路面鋪
      裝柏油，狀態乾燥、無缺陷，亦無不能注意之情事，竟疏
      未注意上開情狀而貿然駕車靠向道路右側，適原告騎乘車
      牌號碼為JVC-370號重型機車同向行駛在被告所駕駛上開
      車輛右側，被告所駕駛上開車輛之右側後視鏡即與原告所
      騎乘之上開機車左側把手剎車柄及左側車身發生碰撞，致
      使原告人車倒地，並受有右膝前十字韌帶、後十字韌帶斷
      裂、右膝外側半月軟骨破裂、右膝內外側韌帶受傷等傷害
      ，及造成原告重型機車及衣物多處毀損。
    (二)按汽車、機車或其他非依軌道行駛之動力車輛，在使用中
      加損害於他人者，駕駛人應賠償因此所生之損害。又不法
      毀損他人之物者，被害人得請求其物因毀損所減少之價額
      。又不法侵害他人之身體、健康、名譽、自由、信用、隱
      私、貞操或不法侵害其他人格法益而情節重大者，被害人
      雖非財產上之損害，亦得請求賠償相當之金額，民法第
      191條之2前段、第193條第1項、第195條第1項前段、第
      196條分別定有明文。被告造成原告前開傷害及損害，爰
      依前開侵權行為之法律關係，請求被告賠償原告以下費用
      ：
      1.95年11月9日前被告已給付原告醫療費用5萬7334元，茲
        再請求95年11月9日以後支出之醫療費用共計1萬4785元
        。
      2.醫療用品費9643元。
      3.看護費8萬元。
      4.機車修理費6000元。
      5.交通費3萬7954元。
      6.薪資損失6萬540元。
      7.慰撫金170萬元。
      8.以上總計請求190萬8922元（見97年10月1日言詞辯論筆
        錄）。
    (三)訴之聲明：
      1.被告應給付原告新臺幣190萬8922元。
      2.願供擔保，請准宣告假執行。
二、被告抗辯則以：
    (一)對於原告主張前開車禍之事實及被告對該車禍有過失之事
      實不爭執。
    (二)對於原告主張之醫療費、醫療用品費、看護費、機車修理
      費不爭執。
    (三)對於原告主張之交通費中，除了3筆7000元從彰化搭計程
      車至台北之費用爭執外，其餘交通費不爭執。
    (四)就薪資損失部分：
      原告提出之診斷書，醫囑並無言明原告無法工作，另觀之
      原告受傷部位為膝蓋及大小腿，而原告執教鋼琴及大提琴
      ，此次傷害並未傷及手指，故對於其專業音樂表演素養及
      教學能力應無任何影響。再者，原告提出之薪資所得證明
      書，顯示其執教非常業，而係兼職打工性質，且此份文書
      為私文書，並無法證明其薪資之真實性，原告此部分請求
      並無理由。
    (五)雖對原告支出之醫療費不爭執，但被告曾賠償原告5萬733
      4元，應扣除之。
    (六)答辯聲明：
      1.駁回原告之訴。
      2.如受不利判決，願供擔保，請准宣告免假執行。
三、兩造不爭執事項：
    (一)被告於民國95年10月1日上午11時39分許，駕駛車號7152-
      EH自用小客車，搭載其配偶周梓敬，沿臺北市○○○路
      ○段與和平東路一段199巷3弄交叉路口處，因被告之過失
      ，致被告所駕駛上開車輛之右側後視鏡即與原告所騎乘之
      上開機車左側把手剎車柄及左側車身發生碰撞，致使原告
      人車倒地，並受有右膝前十字韌帶、後十字韌帶斷裂、右
      膝外側半月軟骨破裂、右膝內外側韌帶受傷等傷害，及造
      成原告重型機車及衣物多處毀損。
    (二)原告因該次事故，致支出醫療費用1萬4785元（95年11月
      9日以後之支出）、醫療用品費9643元、看護費8萬元、機
      車修理費6000元。
    (三)對原告因該次事故，因而支出之交通費中，其中1萬6954
      元不爭執（3萬7954-2萬1000=1萬6954）。
四、原告主張因被告之過失，致發生前開車禍事故，原告因此受
    有前揭傷害之事實，經依職權調閱本院96年度交易字第394
    號刑事卷宗審認無訛，被告對之亦不爭執，該部分之事實足
    信為真實。
    (一)按「因故意或過失，不法侵害他人之權利者，負損害賠償
      責任」、「不法侵害他人之身體、健康、名譽、自由、信
      用、隱私、貞操，或不法侵害其他人格法益而情節重大者
      ，被害人雖非財產上之損害」、「汽車、機車或其他非依
      軌道行駛之動力車輛，在使用中加損害於他人者，駕駛人
      應賠償因此所生之損害」、「不法毀損他人之物者，被害
      人得請求其物因毀損所減少之價額」民法第184條第1項
      前段、民法第195條第1項前段、第191條之2前段、第196
      條分別定有明文。
    (二)原告因該次事故，致支出醫療費用1萬4785元（95年11月
      9日以後之支出）、醫療用品費9643元、看護費8萬元、機
      車修理費6000元，業據原告提出醫療費收據、發票、費用
      證明單、看護費用證明、國立台灣大學醫學院附設醫院診
      斷證明書等為證，被告對該部分原告支出之費用均不爭執
      ，原告該部分之請求應予准許。
    (三)原告請求被告應賠償伊支出之交通費用3萬7954元，業據
      原告提出臺灣鐵路局車票、計程車計費收據等為證，被告
      僅對其中三筆原告自彰化包租計程車之費用各7000元爭執
      ，則原告其餘之請求，應予准許。經查，原告雖提出鄭文
      福自營計程車行所開立之免用統一發票收據，用以證明伊
      於95年11月9日、11月16日、12月1日曾分別包租該計程車
      行之車輛自彰化至臺北之費用各7000元之事實，但原告前
      已請求95年10月1日至96年1月31日共計4個月看護費用總
      計8萬元，其請求之理由即援引國立臺灣大學醫學院附設
      醫院97年6月3日校附醫祕字第0970002113號函稱「... 3.
      一般於95年10月1日受傷至95年11月5日出院後，1至3個月
      需人看護照料生活」，原告既需請求看護照料其生活，且
      已向被告請求該等費用，自無返回彰化之必要。從而，該
      等返回彰化之費用，尚非必要費用；且其返家之原因甚多
      ，原告稱係返家受家人照顧，該等必要性已於看護費用中
      予以考量，該部分請求自不應准許。被告既對其餘之交通
      費用不爭執，爰是，原告得向被告請求之交通費用為1萬6
      954元，超過之部分，應予駁回。
    (四)原告主張薪資部分之損失應予准許：
      1.依前開臺灣大學醫學院附設醫院之函固稱：「... 4.林
        女士於右膝受傷及手術後，活動困難、無法負重及行動
        困難，對其課業與就業均有影響，惟經復健後，始於96
        年1月30日方能負重走路及右膝彎曲可超過90度，故在
        此時間點前、影響程度為無法走路、久站及右膝彎曲度
        受限」，有該院97年6月3日校附醫祕字第0970002113號
        函在卷可憑，足資證明原告之工作因該傷勢而受影響。
      2.雖前開函件固能證明原告之工作因該車禍而受影響，但
        原告仍應證明其係有工作之人，方得向被告請求薪資損
        失。惟原告提出台北市私立莫扎特音樂短期補習班之薪
        資所得證明書僅記載其於95年4月、7月、8月、9月分別
        有薪資所得1萬3100元、1萬130元、1萬8190元、1萬912
        0元，被告否認該文書之真正，原告亦未再提出其它之
        證據證明該文書之真實性，經本院查詢該補習班已遷移
        不明，且電詢原告陳稱該班已倒閉已久，有本院審理單
        之記載在卷可憑，原告既無法證明事故當時有何工作，
        該部分之請求自難准許。
     (五)爰審酌原告為女性，因此次車禍發生，導致其受傷住院
       ，並接受醫院二次手術，受傷、住院及手術期間，對於
       傷勢究竟能否康復？有無後遺症？是否在身上留下疤痕
       等等之心理、精神壓力甚大；依前開醫院之意見，原告
       之傷勢至少需4個月始能負重走路，其傷勢非輕；另審酌
       被告行為侵害程度、行為後之態度等等，認為原告向被
       告請求慰撫金60萬元為適當，超過部分，為無理由，應
       予駁回。
     (六)雖被告抗辯伊業已給付原告5萬7334元之賠償，應予扣除
       云云。但據被告提出之費用明細表（附於本院97年10月
       1日筆錄後）觀之，該部分之金額，係賠償原告95年11月
       9日支出之費用，此觀各分項明細費用之記載均在95年11
       月9日以前自明；再觀原告提出之醫療費用單據，均在95
       年11月9日之後，顯見原告之主張為可採信，被告主張扣
       除為無理由。
     (七)綜上，原告得向被告請求賠償之金額為：
       1.醫療費用1萬4785元。
       2.醫療用品費9643元。
       3.看護費8萬元。
       4.機車修理費6000元。
       5.交通費1萬6954元。
       6.慰撫金60萬元。
       7.以上共計72萬7382元。
       原告超過72萬7382元請求之部分，為無理由，應予駁回
       。
五、兩造其餘之攻擊或防禦方法及提出之證據，經本院斟酌後，
    認為均不足以影響本判決之結果，自無逐一詳予論駁之必要
    ，併此敘明
六、假執行之宣告：兩造分別陳明願供擔保，聲請宣告假執行及
    免假執行，經核原告勝訴部分，兩造之聲請均合於法律規定
    ，爰分別酌定相當之擔保金額宣告之；原告其餘假執行之聲
    請，因訴之駁回而失所依據，不予准許。
七、結論：原告之訴為一部有理由、一部無理由，依民事訴訟法
    第79條、第390條第2項、第392條第2項，判決如主文。
中    華    民    國    97    年    10    月    15    日
                  民事第四庭    法  官  趙子榮
以上正本係照原本作成
如對本判決上訴，須於判決送達後20日內向本院提出上訴狀
中    華    民    國    97    年    10    月    15    日
                                書記官  謝榕芝


司法院資訊處製作；財團法人民間司法改革基金會備份。
